臺灣高等法院刑事判決　　　　　　　　 96年度上訴字第574號
上　訴　人
即　被　告　甲○○
指定辯護人　吳美津　律師
上列上訴人因毒品危害防制條例案件，不服臺灣臺北地方法院95
年度訴字第1589號，中華民國95年12月27日第一審判決（起訴案
號：臺灣臺北地方法院檢察署94年度偵字第19497號），提起上
訴，本院判決如下：
    主  文
原判決關於意圖販賣而持有第三級毒品部分撤銷。
甲○○意圖販賣而持有第三級毒品，處有期徒刑參年陸月。扣案
含第三級毒品愷他命之粉末陸拾參包（總淨重參拾陸點貳伍公克
）及分裝磅秤壹只均沒收。
    事  實
一、甲○○明知愷他命（ketamine）為毒品危害防制條例所列之
    第三級毒品，依法不得製造、運輸、販賣，於民國94年10月
    8日上午3時許，前往桃園縣桃園市獅子王舞廳跳舞時，因自
    己有施用愷他命之習，而貪圖量多低價，乃以每公克新臺幣
    （下同）1千元之代價，向姓名年籍不詳綽號「小鬼」之成
    年男子購入含第三級毒品愷他命之粉末40公克供己施用，惟
    其後因適逢無工作收入，乃思營利而萌生販賣上開第三級毒
    品愷他命之意圖，先於同年月15日晚間，在其位於臺北市○
    ○區○○路3段108巷7號3樓住處內，將原本購入欲施用之愷
    他命（已施用部分）以每包約0.55公克之重量加以分裝成63
    包，剩餘1.6公克則另裝1包供己施用，旋於翌（16）日上午
    0時許，騎乘機車前往臺北市○○區○○街50號之EMAIL PUB
    前，欲將分裝完成之愷他命以每包0.55公克1千元之價格，
    出售予不特定之人。嗣於同日上午1時40分許，因甲○○違
    規併排停車，遭警盤查，始查獲上情，並扣得含第三級毒品
    愷他命之粉末64包（63包總淨重為36.25公克為甲○○意圖
    販賣而持有者，1包淨重1.6公克為甲○○施用者）及分裝磅
    秤1只。
二、案經臺北市政府警察局中山分局報告臺灣臺北地方法院檢察
    署檢察官偵查起訴。
    理  由
一、訊據被告甲○○對於其因有施用第三級毒品愷他命之習慣而
    先於94年10月8日在桃園縣桃園市獅子王舞廳內購得第三級
    毒品愷他命40公克欲供己施用，嗣於同年月16日凌晨0時許
    在上開錦州街50號EMAIL PUB前為警查獲而扣得第三級毒品
    愷他命64包等情，雖坦承不諱，惟矢口否認有何意圖販賣而
    持有愷他命之犯行，辯稱扣案之愷他命是供自己施用，沒有
    販賣第三級毒品之意圖云云，然查被告於94年10月8日上午3
    時許在桃園縣桃園市獅子王舞廳跳舞時，因自己有施用愷他
    命之習慣，且貪圖量多低價，乃以每公克1千元之代價，向
    姓名年籍不詳綽號「小鬼」之成年男子購入愷他命40公克欲
    供己施用，嗣於同年月16日上午0時許，騎乘機車在臺北市
    中山區○○街50號EMAIL PUB前停留時，遭警盤查，並為警
    當場扣得愷他命64包（其中1包淨重1.6公克，其餘63包總淨
    重為36.25公克）及分裝磅秤1只等情，迭據被告於偵查及原
    審審理中供述在卷（見偵查卷第29、30、42頁、原審95年10
    月31日準備程序筆錄第2頁、95年12月13日審判筆錄第2至4
    頁），核與證人即現場查獲員警詹慶賢於偵查及原審審理中
    關於查獲被告經過之情相符（見偵查卷第125、126頁、原審
    95年12月13日審判筆錄第4頁），並有臺北市政府警察局中
    山分局搜索扣押筆錄、扣押物品目錄表、自願受搜索同意書
    、照片1張等在卷可稽（見偵查卷第10至15、21頁）；且被
    告為警查獲時所採集之尿液經以氣相層析質譜儀法鑑定結果
    含愷他命成分，而扣案之粉末64包經鑑定結果，亦有愷他命
    成分，分別有憲兵司令部刑事鑑驗中心95年5月1日（95）安
    鑑字第00697號鑑驗通知書、94年11月28日（94）安鑑字第
    02700號鑑驗通知書等附卷可參（見偵查卷第236、11 4頁）
    ，堪信為真。被告雖於原審審理中否認購入扣案愷他命後有
    生販賣之意圖，辯稱警詢中所說想要賣是因為警察說扣到這
    麼多毒品，沒有想要賣，法官是不會相信的，所以才會依警
    察所說的在筆錄上說有想要賣云云。惟警詢及偵查錄音帶經
    原審勘驗結果，被告確實於警詢中供述：「我是想說要賣或
    自己吃」、「（那你準備一包要賣多少？）1千」，亦於偵
    查中供稱：「還沒賣，我也是昨天晚上在分裝」、「我還沒
    有開始販賣，只是有那個念頭」等語，有原審95年11月2日
    、95年11月24日勘驗筆錄（見95年11月2日勘驗筆錄第4頁、
    95年11月24日勘驗筆錄第4頁），且證人詹慶賢亦證稱本件
    扣到大量毒品，根本不需要被告配合承認犯行，且對其任職
    之派出所而言，並沒有績效分數的問題，只要有破獲刑案即
    可，販賣、持有或施用都沒有影響，所以不會要求被告作特
    定之供述，警詢筆錄都是依據被告陳述摘要記載等語（見偵
    查卷第125、126頁、原審95年12月13日審判筆錄第6、7 頁
    ），是被告辯以是配合警察所做的供述云云，已難採信。再
    證人詹慶賢證稱被告為警查獲之地點即臺北市○○街50號EM
    AIL PUB為當地之搖頭舞廳，出入人比較複雜，其等已經多
    次在該處查獲毒品案件等語（見原審95年12月13日審判筆錄
    第7頁）；而被告購入扣案愷他命後曾經施用過，一直到被
    查獲前一天晚上才在家中分裝，扣案之64包愷他命中，有63
    包平均重量是約0.55公克（總淨重為36.2 5公克），而另1
    包則是1.6公克等情，為被告所坦承（見偵查卷第83頁、原
    審95年12月13日審判筆錄第2頁），且有上開扣押物品清單
    所記載，並有扣案64包愷他命可稽，被告雖稱是因為帶出去
    施用比較方便，所以才會分裝云云，然被告購入扣案愷他命
    之時間是94年10月8日，且已經施用過，卻遲至同年月15日
    晚間才在家中分裝，且分裝之63包重量均相同，僅其中1包
    重量較重，被告並於分裝後隨即將所有分裝完畢之愷他命帶
    在身上，復在警方重點查察之搖頭舞廳前為警查獲，若被告
    有分裝以方便施用之習慣，為何購入後未馬上分裝，卻先施
    用過，且經過一星期才分裝，復於分裝後隨即攜帶出門，被
    告於原審又辯稱以當天只是路過該處，在猶豫要不要將毒品
    丟棄等詞，然被告為有施用毒品習慣之人，且在舞廳中購入
    扣案之愷他命，對於被查獲地點之EMAIL PUB為吸毒人口尋
    歡作樂之地，不可能不知，其若係要將愷他命丟棄為何要停
    留在EMAIL PUB前，參以其於警詢、偵查中所述「有想要賣
    」、「一包賣一千」等詞，被告確實於購入扣案愷他命後已
    生販賣之意圖，始會開始分裝，並將欲供販賣部分以平均約
    零點五五公克之重量分裝，欲供己施用部分則另以一包裝置
    ，隨後將已經分裝完成之愷他命隨身攜帶出門無誤。又證人
    即被告之奶奶陳鍾幼雖於偵查中附和被告之詞證稱10月15日
    或16日半夜，其起床上廁所經過被告門口，看到被告手中拿
    著白色粉末，臉色怪怪的，就問他是不是在吃毒品，被告回
    答是毒品，但不是他要吃的，其打了被告一巴掌，叫他把東
    西拿去丟掉，之後他就離開家了等語（見偵查卷第82頁），
    惟被告住所臺北市○○路○段108巷7號3樓最近之基地台位置
    為臺北市○○○路126號，而依據被告坦承其所使用之行動
    電話號碼0000000000號於94年10月15日晚間8時46分41秒起
    至為警查獲前之同年月16日凌晨1時32分49秒間之通聯記錄
    的基地台位置均非上開基地台所涵蓋之範圍，有其通聯紀錄
    及和信電訊股份有限公司95年1月19日和信（業服）字第094
    21202767號函在卷可參（見偵查卷68、69、218頁），顯見
    被告在上開時間並未在其住處，是被告所辯及證人陳鍾幼附
    和稱15日當天半夜是因為證人陳鍾幼發現被告施用毒品而斥
    責之，並令被告將毒品拿出去丟棄，被告才會出門準備丟棄
    扣案之愷他命等節，僅係卸責之詞，均非可採。再檢察官雖
    以被告所得資料、銀行開戶資料及交易明細等證明被告收入
    並不足以一次購買如扣案之大量愷他命，是被告購入扣案愷
    他命之初即有販賣之意圖而販入，惟施用毒品之人因吸食成
    癮，為買入毒品吸食常常用盡各種手段籌錢購買毒品，是被
    告收入不高乙節並不足以作為被告購入扣案愷他命即是用以
    販賣之積極證據；況依被告警詢、偵查中之供述，亦難認其
    曾經自白是為了販賣而販入扣案之愷他命；並參酌被告購入
    時有40公克，為警查獲時僅剩餘37.85公克（63包總淨重36.
    25公克加上1包淨重1.6公克部分），且分裝除63包之重量大
    約一致外，尚餘1包重量較重，顯然被告購入後有供己施用
    ，且於分裝時亦留取部分供己施用，並無證據證明被告買入
    時即有販賣意圖，是檢察官此部分所指，應屬誤會。被告前
    揭之所辯，無非係卸責之詞，不足採信，本件事證明確，被
    告之犯行堪以認定。被告請求再勘驗警詢筆錄，因原審已勘
    驗過，且本件事證已明，核無必要。
二、按愷他命（ketamine）為毒品危害防制條例第2條第2項第3
    款所列之第三級毒品，被告意圖販賣而持有第三級毒品愷他
    命係違反同條例第5條第3項意圖販賣而持有第三級毒品罪，
    被告意圖販賣而持有毒品之單純持有第三級毒品行為，為意
    圖販賣而持有第三級毒品之高度行為所吸收，不另論罪。檢
    察官起訴意旨認被告所犯係同條例第4條第3項販賣第三級毒
    品罪，尚有未洽，惟其基本事實相同，自得依法變更起訴法
    條。
三、原審以被告犯行明確，予以論罪科刑，固非無見，然依毒品
    危害防制條例第十八條第一項前段之規定，應予沒收銷燬之
    毒品，以經查獲之第一、二級毒品為限。又毒品依其成癮性
    、濫用性及對社會危害性，共分為四級，上開條例並就製造
    、運輸、販賣、意圖販賣而持有、以非法方法使人施用、引
    誘他人施用及轉讓不同等級之毒品等行為，分別定其處罰。
    至施用或持有第三、四級毒品，因其可罰性較低，故未設處
    罰之規定，僅就施用及持有第一、二級毒品科以刑罰。然鑑
    於第三、四級毒品均係管制藥品，特於同條例第十一條之一
    明定無正當理由，不得擅自持有；第十八條第一項後段復規
    定查獲之第三、四級毒品，無正當理由而擅自持有者，沒入
    銷燬之。從而，依同條例第十八條第一項後段應沒入銷燬之
    毒品，專指查獲施用或持有之第三、四級毒品而言；倘係查
    獲製造、運輸、販賣、意圖販賣而持有、以非法方法使人施
    用、引誘他人施用或轉讓第三、四級毒品，既屬同條例相關
    法條明文規定處罰之犯罪行為，即非該條項應依行政程序沒
    入銷燬之範圍。又同條例第十九條第一項所定「供犯罪所用
    或因犯罪所得之物」，係指犯第四條至第九條、第十二條、
    第十三條或第十四條第一項、第二項之罪所用或所得之物，
    不包括毒品本身在內，是尚不得援用此項規定為第三、四級
    毒品之沒收依據。再同條例對於查獲之製造、運輸、販賣、
    意圖販賣而持有、以非法方法使人施用、引誘他人施用及轉
    讓第三、四級毒品之沒收，並無特別規定，如其行為已構成
    犯罪，則該毒品即屬不受法律保護之違禁物，應回歸刑法之
    適用，依刑法第三十八條第一項第一款之規定沒收之，始為
    適法，最高法院96年度臺上字第884號判決意旨著有明文，
    原審就前揭之扣案物逕依現行刑法第38條第1項第2款規定宣
    告沒收，尚有未洽，被告上訴否認犯行，為無理由，惟原判
    決既有前揭可議之處，自應由本院撤銷改判，爰審酌被告前
    未曾因犯罪經判決執行，有被告前案紀錄表可稽，素行尚可
    ，因施用毒品缺乏收入而起販賣之念頭，惟此舉已有危害他
    人身心健康之危險，而犯罪後亦未坦承犯行，扣得之第三級
    毒品愷他命之重量重達30餘公克，與其犯罪之動機、手段、
    目的等一切情狀，量處如主文第二項所示之刑，扣案之第三
    級毒品愷他命63包（總淨重36.25公克，原判決理由誤載為
    36.025公克），應依刑法第38條第1項第1款之規定沒收之，
    扣案之分裝磅秤1只，既係被告所有且供本件犯罪所用之物
    ，自應依毒品危害防制條例第19條第1項規定，併予宣告沒
    收。
據上論斷，應依刑事訴訟法第369條第1項前段、第364條、第300
條、第299條第1項前段，毒品危害防制條例第5條第3項、第19條
第1項，刑法第11條前段、第38條第1項第1款判決如主文。
本案經檢察官劉靜婉到庭執行職務。
中　　華　　民　　國　　96　　年　　7 　　月　　17　　日
                  刑事第七庭  審判長法  官  黃麗生
                                    法  官  江國華
                                    法  官  許宗和
以上正本證明與原本無異。
如不服本判決，應於收受送達後十日內向本院提出上訴書狀，其
未敘述上訴之理由者並得於提起上訴後十日內向本院補提理由書
（均須按他造當事人之人數附繕本）。
                                    書記官  沈秀容
中　　華　　民　　國　　96　　年　　7 　　月　　23　　日
附錄：本案論罪科刑法條全文
毒品危害防制條例第5條第3項
意圖販賣而持有第三級毒品者，處 3 年以上 10 年以下有期徒刑
，得併科新臺幣 3 百萬元以下罰金。
